【裁判字號】    95,聲判,8
【裁判日期】    951222
【裁判案由】    聲請交付審判
【裁判全文】
臺灣苗栗地方法院刑事裁定               95年度聲判字第8號
聲  請  人  乙○○
代  理  人  尤榮福律師
被      告  甲○○
上列聲請人因告訴被告業務過失傷害案件，不服臺灣高等法院台
中分院檢察署檢察長於中華民國95年8 月31日95年度上聲議字第
1082號駁回再議之處分（原不起訴處分書案號：臺灣苗栗地方法
院檢察署95年度偵字第2370號），聲請交付審判，本院裁定如下
：
    主  文
聲請駁回。
    理  由
一、按告訴人不服上級法院檢察署檢察長或檢察總長認再議為無
    理由而駁回之處分者，得於接受處分書後10日內委任律師提
    出理由狀，向該管第一審法院聲請交付審判。法院認為交付
    審判之聲請不合法或無理由者，應駁回之。刑事訴訟法第25
    8 條之1 、第258 條之3 第2 項前段，分別定有明文。
二、本件聲請人即告訴人乙○○以被告甲○○涉犯業務過失傷害
    罪，向臺灣苗栗地方法院檢察署檢察官提出告訴，經該署檢
    察官於95年7 月20日以95年度偵字第2370號為不起訴處分後
    ，聲請人不服，聲請再議，經臺灣高等法院台中分院檢察署
    檢察長於95年8 月31日以95年度上聲議字第1082號處分書駁
    回再議，聲請人於同年9 月6 日，收受駁回處分書後，於同
    年月14日，委任律師具狀向本院聲請交付審判，並未逾10日
    之不變期間，此經本院依職權調閱臺灣苗栗地方法院檢察署
    及臺灣高等法院台中分院檢察署上開案號卷證核閱無誤，且
    有刑事委任狀及刑事聲請交付審判狀附本院卷可參，是本件
    聲請程序係屬適法，先予敘明。
三、聲請交付審判意旨略以：
（一）臺灣省竹苗區車輛行車事故鑑定委員會鑑定意見書認：「
      甲○○駕駛半聯結車無肇事因素，但跨越快慢兩車道有違
      規定」，參酌最高法院65年台上字第3696號判例及88年度
      台上字第1852號判決意旨，及車輛應行駛於法定車道，各
      有分際，除維護交通行車秩序外，亦兼有保護各車道使用
      人行車安全暨生命權益之目的，被告既已跨越二車道行駛
      車輛，顯已違反渠應遵守交通管理規則行駛正確車道之義
      務在先，原不起訴處分書竟謂被告客觀上並無預防他人車
      輛自後方追撞之可能與義務，原鑑定意見書亦謂被告無肇
      事因素，所持法理依據，實屬矛盾。
（二）被告辯稱已於車後置放警示交通錐，顯非實在：
   1、從現場照片圖清晰可見，該交通錐係置放於快車道上，而
      非機慢車道，倘如被告所言，渠係駕駛半聯結車（即下稱
      之營業貨運曳引車）停靠於路邊，則交通錐自應置放於機
      慢車道，而非快車道。
   2、被告於95年4 月25日偵訊時自稱：「當時我的車子原本是
      停在路邊，因為我們要進東和鋼鐵公司，有管制車輛進入
      ，車子都停在路邊，我是最後一台，前面走了，我要補位
      ，所以慢慢往前開的時候，對方就往後面撞上來。」等語
      ，倘被告所言為真，則何以未一併移動交通錐，而將交通
      錐置放原處，是否意味被告每排一次班就須添購警示交通
      錐以憑丟棄？
      被告所言渠早於車後置放有警示交通錐，顯為規避卸責之
      詞，該警示交通錐乃車事故發生後置於現場。被告違反交
      通規定在先，未採取適當警示動作在後。原不起訴處分認
      被告無肇事因素，實為荒誕。
（三）被告於95年4 月25日偵訊時自稱：「（對方撞到後，你又
      前行多遠？）往前一點點而已，因為只是移車而已，前面
      還有車隊，速度很慢。」等語，然揆諸現場圖，告訴人血
      跡遺留處距聯結車4.6 公尺，按血跡遺留處顯為撞擊處，
      則撞擊後聯結車已往前行駛4.6 公尺，事故現場已遭移動
      ，不足以證明被告確係筆直停靠路邊。
四、本院查：
（一）按新修正刑事訴訟法第258 條之1 規定告訴人得向法院聲
      請交付審判，係新增對於「檢察官不起訴或緩起訴裁量權
      」制衡之一種外部監督機制，法院僅就檢察官所為不起訴
      或緩起訴之處分是否正確加以審查，以防止檢察機關濫權
      ，依此立法精神，同法第258 條之2 第3 項規定法院審查
      聲請交付審判案件時「得為必要之調查」，其調查證據之
      範圍，自應以偵查中曾顯現之證據為限；而同法第260 條
      對於不起訴處分已確定或緩起訴處分期滿未經撤銷者得再
      行起訴之規定，其立法理由說明該條為不起訴處分已確定
      者，包括「聲請法院交付審判復經駁回者」之情形在內，
      是前述「得為必要之調查」，其調查證據範圍，更應以偵
      查中曾顯現之證據為限，不得就告訴人新提出之證據再為
      調查，亦不得蒐集偵查卷以外之證據，否則，將與刑事訴
      訟法第260 條之再行起訴規定，混淆不清，亦將使法院兼
      任檢察官而有回復「糾問制度」之虞；且法院裁定交付審
      判，即如同檢察官提起公訴，使案件進入審判程序，是法
      院裁定交付審判之前提，必須偵查卷內所存證據已符合刑
      事訴訟法第251 條第1 項規定「足認被告有犯罪嫌疑」，
      檢察官應提起公訴之情形，亦即該案件已經跨越起訴門檻
      ，否則，縱或法院對於檢察官所認定之基礎事實有不同判
      斷，但如該案件仍須另行蒐證偵查始能判斷應否交付審判
      者，因交付審判審查制度並無如同再議救濟制度得為發回
      原檢察官續行偵查之設計，法院仍應依同法第258 條之3
      第2 項前段規定，以聲請無理由裁定駁回。
（二）按犯罪事實應依證據認定之，無證據不得認定犯罪事實，
      刑事訴訟法第154 條第2 項定有明文。又認定不利於被告
      之事實，須依積極證據，苟積極證據不足為不利於被告事
      實之認定時，即應為有利於被告之認定，更不必有何有利
      之證據。另告訴人之告訴，係以使被告受刑事訴追為目的
      ，是其陳述是否與事實相符，仍應調查其他證據以資審認
      ，最高法院分別著有30年上字第816 號及52年台上字第13
      00號等判例意旨足資參照。又刑法第284 條過失傷害罪之
      構成要件，除須行為人具有依刑法第14條所規定之應注意
      能注意而不注意之行為不法外，尚須具備有結果不法之要
      件，亦即須以行為人之行為為結果發生之原因、結果必須
      具有可避免性、結果以及因果歷程必須客觀可預見。因此
      若行為人雖違背注意義務，而發生構成要件之該當結果，
      但如已幾近確定之可能性，可確認行為人縱然符合注意義
      務之要求，保持客觀必要之注意，而構成要件之結果仍會
      發生，則此結果即係客觀不可避免，而無結果不法，行為
      人即因之不構成過失犯。又刑法上之過失，其過失行為與
      結果間，在客觀上有相當因果關係始得成立。所謂相當因
      果關係，係指依經驗法則，綜合行為當時所存在之一切事
      實，為客觀之事後審查，認為在一般情形下，有此環境，
      有此行為之同一案件，均可發生同一之結果者，則該條件
      即為發生結果之相當條件，行為與結果即有相當因果關係
      。若在一般情形下，有此同一條件存在，而依客觀之審查
      ，認為不必皆發生此結果者，則該條件與結果並不相當，
      不過為偶然之事實而已，其行為與結果間即無相當因果關
      係。最高法院著有76年台上字192 號判例意旨可資參照。
（三）經查：
   1、關於被告是否事先置放三角錐以示警告乙節：
   (1) 被告所駕駛之營業貨運曳引車前方有一整排等候進入東和
      鋼鐵公司之營業貨運曳引車，而被告之車輛為最後1 部，
      該車後方亦確實擺設有警示的三角錐1 個，有現場照片在
      卷可參（見95年度他字第153 號卷第33頁），依證人即苗
      栗縣警察局通霄分局西湖分駐所巡佐兼副所長邱華國於偵
      查中證稱：「到現場時就有三角錐擺在照片照的位置」、
      「報案我們三分鐘就到了，照片是現場實景」等語（見同
      上卷第42頁），衡情，上開證人於事發後迅速抵達現場並
      拍照存證，本件亦查無其他證據證明被告係於事發後始擺
      設上開三角錐，是難遽認被告有何事後擺設之情形；再參
      以證人邱華國乃到場處理事故之員警，且經具結作證，與
      被告及告訴人理應無過節，且其亦無甘冒偽證罪風險而作
      偽證之情形，是其於偵查中之證詞應認與事實相符而可採
      信。
   (2) 再訊之被告供稱：「當時我的車子原本是停在路邊，因為
      我們要進東和鋼鐵公司，有管制車輛進入，車子都停在路
      邊，我是最後一台，前面走了，我要補位，所以慢慢往前
      開的時候，對方就在後面撞上來」等語（同上卷第41頁）
      ，顯見被告係因要往前補位，始前行移動車輛，且其所駕
      駛之車輛剛剛起步，尚未定位，則原擺設之三角錐還沒移
      動，此尚與一般經驗法則相符。
   (3) 又依道路交通事故現場圖所示，被告所駕駛之車輛係橫跨
      快慢兩車道，則上述三角錐放置於快車道上，已足提醒後
      方快慢車道上之來車注意前方狀況，是認被告此舉，已盡
      警示後方來車注意之義務。
   (4) 基上，堪認本件被告係於事發前即已放置三角錐提醒後方
      來車，聲請人執前詞指摘，尚難認與事實相符。
   2、關於被告是否筆直停車於路邊及事故現場事後移動乙節：
   (1) 依現場照片所示，本件肇事位置，係於外側車道，而撞擊
      點係在被告車輛之左後側，聲請人所騎之機車是直接且直
      線情形追撞被告車輛並卡在該車底下，當時被告之車輛已
      全部與護欄成平行狀態，沒有車頭或車尾突出在外之情形
      ，地面亦無被告車輛或聲請人機車之任何擦地痕、刮地痕
      及煞車痕，故難認被告之車輛有何非直線行駛之情形。
   (2) 再依道路交通事故現場圖所示，聲請人血跡位置在離路邊
      護欄4.6 公尺處、安全帽掉落位置在離路邊護欄2.5 公尺
      處，而被告車輛離路邊護欄2.2 公尺，再加上車寬2.9 公
      尺係5.1 公尺，故聲請人之血跡或安全帽掉落處皆在被告
      車輛平行緩慢行駛處，可證被告當時正從路肩緩慢駛出依
      序前進，而非由外側車道超越聲請人機車而切至路肩，參
      以被告車輛之長度為19.6公尺，乃長度甚長之車輛，有前
      揭現場圖可按，衡情，在短距離內行駛，顯難有何歪斜之
      情形，益徵被告之車輛應係直線行駛無疑。
   (3) 縱使，被告供稱其往前行駛時，遭聲請人機車撞擊等語，
      亦不得認其係「事後」移動現場，而遽以被告之車輛並非
      直線停靠於路邊。
   (4) 準此，聲請人以本件事故現場已遭移動，認被告車輛並非
      筆直停靠路邊乙節，委無足採。
   3、末關於臺灣省竹苗區車輛行車事故鑑定委員會之鑑定意見
      及原不起訴處分書均認被告無肇事因素乙節：
   (1) 按秩序罰與刑事罰不同，違反秩序罰者，苟非其違反與刑
      事罰之構成要件該當，自不得因其違反秩序罰即認其違反
      與刑事罰之構成要件該當而課予刑責。本件被告跨越快慢
      兩車道行駛，僅係單純違反上開交通安全規則之秩序罰，
      尚不得以被告有此違反即認與刑事責任該當，是否構成刑
      事責任，仍應就其他行為而為判斷。
   (2) 原檢察官既認被告違規跨越快慢兩車道行駛之行為，與被
      害人受傷結果間並無相當因果關係，且本件經送請臺灣省
      竹苗區車輛行車事故鑑定委員會鑑定結果亦認：「被害人
      乙○○駕駛重機車未注意車前狀況追撞前車為肇事原因，
      被告甲○○駕駛半聯結車無肇事因素，但跨越快慢兩車道
      行駛有違規定」等情，有該會之鑑定意見書1 件足按（見
      95年度偵字第2370號卷第8 頁），而被告於本件車禍之發
      生，難認有何刑法上之過失乙節，亦如前述，則本件自不
      能單以被告有違反秩序罰之行為，即認定被告亦有刑法上
      之過失，而認被告之駕駛行為與聲請人之受傷間有相當因
      果關係。因此，原不起訴處分書及原鑑定意見書所憑依據
      ，尚無矛盾。
五、綜上所述，聲請人雖認被告涉犯過失傷害罪嫌，並請求交付
    審判，惟原不起訴處分書及駁回再議處分書既已調查說明，
    認為無積極證據證明被告犯罪，其犯罪嫌疑不足，依刑事訴
    訟法第252 條第10款之規定，原檢察官及臺灣高等法院檢察
    署檢察長分別予以不起訴處分及駁回再議之聲請，本院對照
    偵查卷內資料，尚未符合刑事訴訟法第251 條第1 項規定「
    足認被告有犯罪嫌疑」檢察官應提起公訴之情形，則原處分
    以此為由，認被告犯罪嫌疑不足，於法並無違誤，本件聲請
    交付審判意旨仍執前詞，對於原處分加以指摘求予審判，非
    有理由，應予駁回。
六、依刑事訴訟法第258 條之3 第2 項前段，裁定如主文。
中    華    民    國    95    年    12    月    22    日
                  刑事第三庭  審判長法  官  柳章峰
                                    法  官  呂曾達
                                    法  官  林卉聆
以上正本證明與原本無異。
本裁定不得抗告。
                                    書記官   盧俊良
中    華    民    國    95    年    12    月    26    日


司法院資訊處製作；財團法人民間司法改革基金會備份。
